【裁判字號】    98,交上訴,899
【裁判日期】    980723
【裁判案由】    公共危險
【裁判全文】
臺灣高等法院臺中分院刑事判決       98年度交上訴字第899號
上  訴  人
即  被  告  戊○○
上  訴  人
即  被  告  丁○○
上列上訴人因公共危險案件，不服臺灣臺中地方法院97年度交訴
字第330號中華民國98年2月17日第一審判決（起訴案號：臺灣臺
灣臺中地方法院檢察署97年度少連偵字第52號），提起上訴，本
院判決如下：
    主  文
原判決關於戊○○、丁○○部分，均撤銷。
戊○○、丁○○均無罪。
    理  由
一、公訴意旨係以：被告戊○○、丁○○、游富棠、郭家杰、鄭
    淑楟、楊明福、鄭文誠、王勝民、賴文鵬等 9人（游富棠以
    下等7人業經原審判決確定），於97年3月22日0時至凌晨2時
    許間，由戊○○騎乘車號 957-CQU號重型機車、丁○○駕駛
    車號 CZ-7255號自用小客車、游富棠騎乘車號678-B UE號重
    型機車、郭家杰駕駛車號 5D-7779號自用小客車、鄭淑楟駕
    駛車號8933-HW號自用小客車、楊明福騎乘車號P76-4 11 號
    重型機車、鄭文誠騎乘車號 3FB-592號重型機車、王勝民騎
    乘車號875-BCV號重型機車、賴文鵬騎乘車號G5J-838號重型
    機車等與少年林OO、張OO（另由臺灣臺中地方法院少年法庭
    審理）等人，與其他不詳姓名之飆車者, 共約 20至30部汽、
    機車，共同基於超速、逆向行駛占用對向車道、蛇行、闖紅
    燈等方式，致生往來車輛危險之犯意聯絡，形成飆車隊伍，
    在臺中巿南屯區○○路、永春南路、五權西路、環中路等路
    段之市區道路高速競駛，沿路叫囂，阻塞道路妨害公眾往來
    安全，致生公眾往來人、車之危險，因認被告戊○○、丁○○涉有刑法第185條第1項之妨害公眾往來安全罪嫌。
二、按犯罪事實應依證據認定之，無證據不得認定犯罪事實；又
    不能證明被告犯罪者，即應諭知無罪之判決，刑事訴訟法第
    154條第2項、第301條第1項分別定有明文。次按認定不利於
    被告之事實，須依積極證據，苟積極證據不足為不利於被告
    事實之認定時，即應為有利於被告之認定，更不必有何有利
    之證據。事實審法院對於證據之取捨，依法雖有自由判斷之
    權，然積極證據不足證明犯罪事實時，被告之抗辯或反證縱
    屬虛偽，仍不能以此資為積極證據應予採信之理由。又認定
    犯罪事實所憑之證據，雖不以直接證據為限，間接證據亦包
    括在內，然而無論直接或間接證據，其為訴訟上之證明，須
    達於通常一般人均不致有所懷疑，而得確信其為真實之程度
    ，始得據為有罪之認定（最高法院30年上字第 816號、30年
    上字第 482號、76年臺上字第4986號判例意旨參照）。又按
    刑事訴訟法第161條已於91年2月8日修正公布，其第1項規定
    檢察官就被告犯罪事實應負舉證責任，並指出證明之方法。
    是檢察官對於起訴之犯罪事實，應負提出證據及說服之實質
    舉證責任；倘其所提出之證據不足為被告有罪之積極證明，
    或其指出證明之方法，無從說服法院以形成被告有罪之心證
    ，基於無罪推定之原則，自應為被告無罪判決之諭知（最高
    法院92年臺上字第128號判例意旨參照）。
三、公訴人認被告戊○○、丁○○涉有上開罪嫌，無非係以其 2
    人供述自承有參與車隊飆車及警員職務報告、車籍資料、路
    口監視器翻拍照片、光碟等為其論據。惟訊據被告戊○○、
    丁○○ 2人均堅決否認渠有何犯行，被告戊○○辯稱：當天
    伊跟朋友總共 3台機車一起去西屯路吃消夜，再去大肚山看
    夜景，下山之後，另外 3個朋友走別條路，伊走永春路要載
    朋友庚○○回大雅住處時碰到飆車族，伊原來行駛在他們前
    面，後來那些飆車族從伊旁邊飆車過去，伊到紅綠燈處停住
    ，飆車族闖紅燈過去，伊沒有和他們一起飆車等語。被告丁○○辯稱：當天伊跟員林的朋友乙○○來臺中找朋友己○○
    出遊，後來伊載己○○回臺中看守所的宿舍後，伊就按照己○○告知的路線和乙○○回員林，伊停紅燈後要右轉上中彰
    快速道路，後面就有飆車族流竄過去，伊當時也被嚇到，伊
    並沒有參與飆車等語。
四、經查：
（一）被告戊○○自警詢、偵查至原審及本院審理時，被告丁○○自偵查至原審、本院審理時，均否認有參與飆車情事，
      故起訴書說明被告戊○○等人自承有參與車隊飆車之情，
      洵屬無據，合先敘明。
（二）證人即承辦警員甲○○固於原審審理時到庭證稱：伊負責
      調閱錄影光碟及尾隨飆車族，被告戊○○騎乘車號957-CQ
      U 號重型機車，是伊利用監視系統所拍攝的影像及查詢車
      籍資料後所得知的，伊調閱好幾個路口監視器，都發現被
      告戊○○所騎乘該部車牌機車在飆車族機車族內。被告丁○○駕駛 CZ-7255號自用小客車參與飆車，伊也是調閱好
      幾個路口監視器發現的。伊是調閱忠勇路與永春南路口，
      忠勇路與永春路口，忠勇路與永春北路口，永春路與環中
      路口4個路口（每個路口各有4個監視器）畫面判斷的等語
      （見原審卷第79頁）。然經本院實際勘驗警員移送 97年3
      月22日監視器光碟，查明被告戊○○ 957-CQU重型機車及
      被告丁○○CZ- 7255號自用小客車在畫面中出現之情形，
      發現標示0000-00-00_01-50-00-A_往永春北路 (後車牌
      )0000-00-00_01-50-00-A_往忠勇路（後車牌）0000-
      00-00_01-50-00 -B_往永春北路 (後車牌)0000-00-00_
      01-50-00-B_往忠勇路（後車牌）0000-00-00_01-50-00
      -C_往永春路（前車牌）0000-00-00_01-50-00-C_ 往忠
      勇路37-1號旁新路（後車牌）0000-00-00_01-50-00-C_
      往忠勇路 (前車牌)0000- 00-00_01-50-00-D_往永春路
      （前車牌）0000- 00-00_01-50-00-D_往忠勇路37- 1號
      旁新路（全景）0000-00-00_01-50-00-D_往忠勇路 (後
      車牌)0000-00-00_01- 50-00-A_往永春路外車道 (後車
      牌)0000-00-00_01-5 0-00-B_往永春路內車道 (後車牌
      )0000-00-00_01-50-00-C_往永春路內車道 (前車牌)
      0000-00-00_01-50-00-D _往永春路外車道 (前車牌)等14
      個監視鏡頭，雖均有一群快速行進的汽、機車經過之畫面
      ，但完全看不出有被告戊○○ 957-CQU號重型機車及被告
      丁○○ CZ-7255號自用小客車出現之鏡頭，此有本院勘驗
      報告1份在卷可稽（見本院卷第 67至68頁）。故證人甲○○於原審證稱：伊調閱 4個路口監視器都發現被告戊○○
      、丁○○參與飆車一情，並無所據。
（三）依勘驗報告所示，0000-00-00_01-50-00-B_往永春路（後
      車牌）監視畫面雖顯示被告戊○○957-CQU機車（2人共乘
      ）於01：55：44出現之鏡頭，惟在此之前只有零星幾台汽
      車、機車以正常速度經過，在此之後約12秒鐘，即01：55
      ：56始出現第一台以不明物體遮住車牌的機車出現，隨後
      才出現成群的車輛快速行進，於01：56：04後恢復零星車
      輛通行的景象。由上可知警員移送光碟僅有 1個畫面出現
      被告戊○○957 -CQU號機車，而該畫面顯示被告戊○○與
      同伴係單獨行駛，並未與飆車隊伍同時前進甚為明顯。是
      證人甲○○於本院審理時證稱：957 -CQU號機車在2、3個
      路口出現，都有在飆車族的車陣裡面等語（見本院卷第54
      頁反面），顯非真實。又被告丁○○駕駛之車牌 CZ-7255
      號自用小客車，雖在0000-00-00_01-50-00-A_往永春路（
      後車牌）鏡頭於01：56：00及在0000-00-00_01-50-00-B_
      往永春路（後車牌）鏡頭於01：56：00，混雜於一群快速
      行進的汽、機車當中出現。惟僅出現於同一路口 1次，不
      無於行進中遇飆車族經過之可能，且證人甲○○於本院審
      理時證稱：被告丁○○所駕駛汽車與其他汽機車混在一起
      ，沒有辦法分辨是否飆車，該車號在其他三個路口監視器
      並沒有看到等語（見本院卷第54至55頁）。是被告戊○○
      、丁○○參與飆車之積極證據，尚屬不足。
（四）被告戊○○辯稱：當天伊跟朋友總共 3台機車一起去西屯
      路吃消夜，再去大肚山看夜景，下山之後，另外 3個朋友
      走別條路，伊走永春路要載朋友庚○○回大雅住處時碰到
      飆車族，伊原來行駛在他們前面，後來那些飆車族從伊旁
      邊飆車過去，伊到紅綠燈處停住，飆車族闖紅燈過去等語
      ，核與證人庚○○於原審審理時證述情節相符（見原審卷
      第82至84頁）。又被告丁○○辯稱：當天伊跟員林的朋友
      乙○○來臺中找朋友己○○出遊，後來伊載己○○回臺中
      看守所的宿舍後，伊就按照己○○告知的路線和乙○○回
      員林，伊停紅燈後要右轉上中彰快速道路，後面就有飆車
      族流竄過去等語，核與證人乙○○於本院審理時證述情節
      相符（見本院卷第56頁反面至57頁）。再參以臺中市○○
      路附近之地圖（見本院卷第70至72頁），被告戊○○、丁○○所述其等先後行經路線，亦均無不合或矛盾之處，是
      其等辯稱：並未參與飆車等語，尚堪採信。至證人己○○
      於本院審理時雖證稱案發當晚有與被告丁○○碰面，惟否
      認有與被告丁○○出遊一事（見本院卷第56頁），觀之證
      人己○○自承其擔任臺中看守所管理員一職，其於深夜與
      人出遊之行為自屬不當，故其否認出遊一事，並不違常情
      ，是該部分證詞雖與被告丁○○及證人乙○○所述不符，
      惟不能遽以推論被告丁○○上開所辯不實，併此敘明。
五、綜上所述，本院並查無積極證據足以證明被告戊○○、丁○○確有公訴人所指之妨害公眾往來安全犯行，原審就該 2人
    論罪科刑，尚有違誤，自應由本院將原判決關於戊○○、丁○○部分予以撤銷，改諭知無罪之判決，以免冤抑。
據上論結，應依刑事訴訟法第369條第1項前段、第301條第1項，
判決如主文。
本案經檢察官丙○○到庭執行職務。
中    華    民    國    98    年    7     月    23    日
            刑事第八庭  審判長法  官  羅  得  村
                              法  官  劉  榮  服
                              法  官  張  靜  琪
以上正本證明與原本無異。
檢察官得上訴。
如不服本判決應於收受送達後十日內向本院提出上訴書狀，其未
敘述上訴之理由者，並得於提起上訴後十日內向本院補提理由書
（均須按他造當事人之人數附繕本）「切勿逕送上級法院」。
                              書記官  陳  俞  豪
中    華    民    國    98    年    7     月    23    日


司法院資訊處製作；財團法人民間司法改革基金會備份。
